臺灣新北地方法院板橋簡易庭小額民事判決
110年度板小字第4757號
原      告  廖鋸賢  
訴訟代理人  廖泰山  
被      告  廖哲瑩  
訴訟代理人  廖偉竣  
上列當事人間請求返還墊款事件，於民國111 年5 月19日言詞辯
論終結，本院判決如下：
    主  文
原告之訴駁回。
訴訟費用新臺幣壹仟元由原告負擔。
    事實及理由要旨
一、原告起訴主張：原告委託代書向臺灣雲林地方法院對被告起
    訴請求分割共有物（即106年度訴字第203號、第109年度家
    繼簡字第7號）及持各開判決向雲林縣西螺地政事務所辦理
    共有人分割登記，而代被告支付委任代書之代辦費用各新臺
    幣（下同）10,000元，共計20,000元；另因被告占用共有人
    之土地，需給付補償金，但置之不理，為妨其脫產，原告先
    扣押其財產，屬侵權行為，原告代被告支付委任代書辦理之
    代辦費用及假扣押聲請費用共10,000元；又因被告未給付補
    償金，原告依法聲請法院強制執行，原告代被告支付委任代
    書辦理之代辦費用及強制執行聲請費用共10,000元；以上共
    計40,000元，爰依民法第176條第1項規定及侵權行為法律關
    係提起本訴，並聲明：被告應給付原告40,000元及自支付命
    令 達之翌日起至清償日止，按年息百分之5計算之利息等語
    。
二、被告則請求駁回原告之訴，並辯稱：被告並未要求原告代理
    做什麼事情，原告做的事情未經過被告同意，被告亦不知情
    ；原告所提單據都湊不出來請求之金額，很多單據也跟被告
    無關；原告請求辦理分割登記之相關費用20,000元是灌代書
    費，被告都有補償，那有侵權行為，是原告自己要聲請強制
    執行的，原告的主張，被告均不承認等語。
三、法院之判斷：
（一）按當事人主張有利於己之事實者，就其事實有舉證之責任
      。民事訴訟法第277條前段定有明文。次按無因管理必須
      管理人有為本人管理事務之意思，即以其管理行為所生事
      實上之利益，歸屬於本人之意思，始能成立。又依民法第
      176條第1項之規定，必須管理事務利於本人，且不違反本
      人明示或可得推知之意思，管理人始得請求本人償還其支
      出之必要或有益費用及利息（最高法院81年度台上字第23
      38號民事裁判意旨可參）。再按因故意或過失，不法侵害
      他人之權利者，負損害賠償責任。故意以背於善良風俗之
      方法，加損害於他人者亦同。違反保護他人之法律，致生
      損害於他人者，負賠償責任。民法第184條第1、2項定有
      明文，是民法上侵權行為必具有因故意或過失，不法侵害
      他人權利或加損害於他人之行為存在為要件，而此部分有
      利於原告之事實，依舉證責任分配原則，應由原告負舉證
      之責。又債務不履行為債務人侵害債權之行為，性質上雖
      亦屬侵權行為，但法律另有關於債務不履行之規定，故關
      於侵權行為之規定，於債務不履行不適用之。
（二）原告前揭主張，既為被告所否認，揆諸前開說明，自應由
      原告負舉證之責。查：
　　　⑴原告就其委託代書向臺灣雲林地方法院對被告起訴請求
        分割共有物、聲請假扣押及強制執行及持判決向雲林縣
        西螺地政事務所辦理共有人分割登記，因此代被告支付
        代辦費用、假扣押及強制執行聲請費共計40,000元乙節
        ，固提出由原告訴訟代理人廖泰山所出具記載「茲收到
        廖鋸賢代付廖哲瑩辦理依台灣雲林地方法院民事判判（
        A、108年訴字第203號）⒈共有土地分割登記⒉抵押權登
        記⒊強制執行費用合計新臺幣肆萬正無誤。」之收據乙
        紙為證，惟該收據乃屬私文書，其真正業經被告否認，
        且其上所記載委辦事項亦與原告所主張之委辦事項及款
        項名目互有出入，自難遽為採認。再者，依原告所提雲
        林縣西螺地政事務所土地建物登記申請書、地政規費徵
        收聯單、雲林縣政府自行收納款項統一收據、雲林縣○○
        鄉○○○段000地號土地登記第一類謄本、雲林地方法院自
        行收納款項收據、臺灣雲林地方法院108年度訴字第203
        號民事判決、109年度家繼簡字第7號民事判決、民事執
        行處函文等件影本，雖能證明原告委任廖泰山為訴訟代
        理人對被告起訴請求判決分割共有土地（即臺灣雲林地
        方法院108年度訴字第203號）及廖泰山曾向雲林縣西螺
        地政事務所申請土地建物登記謄本之事實，然並無法證
        明係由廖泰山代為辦理共有物分割登記、聲請假扣押或
        強制執行等事務；況且，原告是否有委任廖泰山對被告
        起訴請求分割共有土地及向地政機關辦理分割登記之必
        要性，並未見原告舉證以實其說，自難認原告所支付予
        廖泰山之代辦費用係屬其為被告管理事務所支出之必要
        費用，至原告對被告聲請假而原告對被告聲請假扣押及
        強制執行，亦非屬為被告管理事務之有利行為。是原告
        主張無因管理而請求被告返還代付予廖泰山之前開代辦
        費用及聲請費用，尚屬無據。
　　　⑵又原告主張被告未依判決給付補償金，致其支出對被告
        聲請假扣押及強制執行之聲請費用及代書之代辦費，屬
        侵權行為云云，惟債務不履行並無關於侵權行為規定之
        適用，已如前述，而原告對被告聲請假扣押及強制執行
        所繳納之聲請費用，亦屬司法規費，如原告之請求有理
        由，本得於本案強制執行時於執行所得之金額中預先扣
        還，並無另行起訴請求之必要；此外，原告復未就被告
        有其他侵權行為更舉證證明之，原告此部分主張，亦非
        有據。
　（三）從而，原告依民法第176條第1項規定及侵權行為法律關
        係，請求被告給付40,000元及自支付命令達之翌日起至
        清償日止，按年息百分之5計算之利息，為無理由，應
        予駁回。
（四）本件判決事證基礎已臻明確，兩造其餘主張、陳述及所提
      證據，經本院審酌後，認與判決結果已無影響，爰不再一
      一論述，併予敘明。
　四、本件係適用小額訴訟程序所為原告敗訴之判決，依職權確
      定訴訟費用額共為1,000元（第一審裁判費1,000元），應
      由原告負擔。
中　　華　　民　　國　　111 　年　　6 　　月　　2 　　日
　　　          臺灣新北地方法院板橋簡易庭
                      法　　官  葉靜芳
以上正本係照原本作成。
如不服本判決，應於送達後20日內，向本院提出上訴狀，並表明
上訴理由（上訴理由應表明一、原判決所違背之法令及具體內容
。二、依訴訟資料可認為原判決有違背法令之具體事實。），如
於本判決宣示後送達前提起上訴者，應於判決送達後20日內補提
上訴理由書（須附繕本），如未於上訴後20日內補提合法上訴理
由書，法院得逕以裁定駁回上訴。
中    華    民    國   111    年    6     月     2    日
                      書 記 官  陳君偉